【裁判字號】    89,台上,7785
【裁判日期】    891221
【裁判案由】    公共危險
【裁判全文】
最高法院刑事判決                            八十九年度台上字第七七八五號
    上訴人  台灣高等法院檢察署檢察官
    被  告  甲○○
右上訴人因被告公共危險案件，不服台灣高等法院中華民國八十七年九月十八日第二
審判決（八十七年度上訴字第三二三四號，起訴案號：台灣板橋地方法院檢察署八十
四年度偵字第一六七六九號），提起上訴，本院判決如左：
    主  文
原判決撤銷，發回台灣高等法院。
    理  由
本件原判決以公訴意旨略稱：被告甲○○與曾信妹為同居十幾年之男女朋友關係，因
曾信妹有意離開被告，致被告心生不滿，竟基於概括犯意，先於民國八十四年六月二
十三日上午十一時許，至曾信妹任職位於台北縣泰山鄉○○路○段八號一六園餐廳以
「你家裡有發生什麼事都是我幹的」等加害曾信妹財產之詞，復於翌日（同年月二十
四日）再至上開地點以「你過得了今天，過不了明天」等加害曾信妹生命、身體之詞
恐嚇曾信妹。又其明知曾信妹與其夫張偉居住位於台北縣五股鄉貿商村四鄰二十四號
房屋及其旁同村四鄰楊震華所有供其一家居住之二十一號、蕭國超所有現供其一家居
住之二十二號、嚴台南所有供其一家居住之二十三號、李維堅所有之二十五號及錢寶
妹所有供林昌桂居住之二十六號房屋，均為現供人使用之住宅及現有人所在之建築物
，並有在其間一住宅放火均會延燒至他宅之預見，竟於同年月二十五日上午六時五十
分許，提去漬油進入上開曾信妹及張偉居住房屋之庭院內，點火引燃該屋，旋離開現
場，致上開二十一號至二十六號房屋均燒燬無法使用。因認被告牽連涉有刑法第三百
零五條之恐嚇罪嫌及同法第一百七十三條第一項之放火罪嫌云云。經調查證據之結果
，認第一審以被告之犯罪行為不罰，諭知其無罪之判決，為無不合，予以維持，駁回
檢察官在第二審之上訴，固非無見。
惟查原判決資為認定被告於本件行為時之精神狀態應已達心神喪失之程度，所依憑之
台北市立療養院八十五年九月二十六日八五北市療成字第八五二四七號精神鑑定報告
書，據其內載被告住院治療之時間係自八十五年一月才開始（見第一審卷第二六頁）
，且據證人嚴台南於偵查中證稱：曾於八十四年六月九日親眼見被告開計程車要撞張
偉，又同年六月二十五日之前，天天見被告在曾信妹家中出入，火燒當天上午六時二
十五分時，我們確定被告的計程車停在我們村子大門口，我的兒子那天要坐車上學時
，他告訴我當天有看到被告車子停在村子口，而起火是在六點五十分等語（見偵卷第
六一、六二頁），另據八十七年四月十七日台北市立療養院之鑑定報告結論稱：據被
告之女所述，八十四年六月間火災乙案案發前後，被告尚能開計程車，且並無明顯認
知功能障礙或行為異常。……而被告目前對當時之精神狀態及發生之生活事件皆已不
復記憶，故無法推斷被告於此案案發當時之精神狀態云云（見第一審卷第六五頁），
則被告於行為時是否確係已達心神喪失之狀態，不無疑問，且與卷證資料似不相符。
原審以八十五年間之精神鑑定報告推論八十四年六月間被告行為時之精神狀態，並未
說明其理由及依憑之證據，難謂無採證有違論理法則及判決理由未備之違法。檢察官
上訴意旨指摘原判決不當，尚非全無理由，應認有撤銷發回更審之原因。
據上論結，應依刑事訴訟法第三百九十七條、第四百零一條，判決如主文。
中      華      民      國    八十九    年     十二     月     二十一   日
                              最高法院刑事第十庭
                                  審判長法官  莊  登  照
                                        法官  洪  明  輝
                                        法官  蔡  清  遊
                                        法官  黃  一  鑫
                                        法官  林  秀  夫
      右正本證明與原本無異
                                              書  記  官
中      華      民      國    八十九    年     十二     月    二十七    日


司法院資訊處製作；財團法人民間司法改革基金會備份。
